臺灣桃園地方法院民事裁定
111年度消債更字第78號
聲  請  人  
即債務人    王淑芬  
代  理  人  王柯雅菱律師(法扶律師)                    
上列聲請人聲請更生事件，本院裁定如下：
    主  文
債務人王淑芬自民國111年6月10日下午4時起開始更生程序。
命司法事務官進行本件更生程序。
    理  由
一、按債務人不能清償債務或有不能清償之虞者，得依本條例所
    定更生或清算程序，清理其債務；債務人無擔保或無優先權
    之本金及利息債務總額未逾新臺幣（下同）1,200萬元者，
    於法院裁定開始清算程序或宣告破產前，得向法院聲請更生
    ；債務人對於金融機構負債務者，在聲請更生或清算前，應
    向最大債權金融機構請求協商債務清償方案，或向其住、居
    所地之法院或鄉、鎮、市、區調解委員會聲請債務清理之調
    解，消費者債務清理條例（下稱消債條例）第3條、第42條
    第1項、第151條第1項定有明文。次按法院開始更生程序之
    裁定，應載明其年、月、日、時，並即時發生效力；法院裁
    定開始更生或清算程序後，得命司法事務官進行更生或清算
    程序；必要時，得選任律師、會計師或其他適當之自然人或
    法人一人為監督人或管理人，消債條例第45條第1項、第16
    條第1項分別定有明文。　　　
二、聲請意旨略以：聲請人前積欠金融機構債務無法清償，於11
    0年11月5日聲請消費者債務清理法院前置調解，嗣經司法事
    務官於110年12月15日開立調解不成立證明書。又其無擔保
    或無優先權之債務總額為626,378元，且未經法院裁定開始
    清算程序或宣告破產，爰聲請裁定准予更生等語。
三、經查：
（一）關於前置協商之要件：聲請人前於110年11月5日向本院聲
      請消費者債務清理之調解，因無力清償債務以致調解不成
      立等情，有財團法人金融聯合徵信中心查詢當事人綜合信
      用報告回覆書及本院調解不成立證明書等件附卷可按（本
      院110年度司消債調字第520號卷〈下稱調解卷〉10至19頁、
      59頁），並經本院調取前開調解卷宗核閱屬實，堪可採認
      。
（二）關於聲請人之債務總額：聲請人雖陳報其無擔保或無優先
      權債務總額為626,378元（調解卷5頁），然依債權人之陳
      報及卷內資料（調解卷10至19頁、49至51頁、56頁），實
      為2,925,505元（計算式：100,000元＋2,825,505元＝2,925
      ,505元），本院認應以該金額為其債務總額。
（三）關於聲請人之財產及收入：聲請人名下除有機車1輛外，
      無其餘財產，有聲請人提出之全國財產稅總歸戶財產查詢
      清單、證券存摺基本資料、行車執照在卷可佐（調解卷20
      頁；本院卷21至71頁、95頁）；就收入部分，聲請人稱任
      職於有限責任法務部○○○○○○○消費合作社，每月薪資約24,
      000元，核與聲請人提出108至109年度綜合所得稅各類所
      得資料清單、勞工保險被保險人投保資料表、臺北監獄消
      費合作社薪資表、合作金庫銀行個人網路銀行歷史交易查
      詢等件大致相符（調解卷21至33頁；本院卷73頁），且經
      本院查無聲請人其他收入資料，堪認聲請人所陳應屬實在
      ，本院認以24,000元列計其每月收入為適當。
（四）關於聲請人之必要支出：聲請人陳報其每月必要生活費用
      為21,393元（包括：聲請人必要生活費用18,337元、母親
      扶養費3,056元），就聲請人個人生活費用部分，本院審
      酌桃園市111年度平均每人每月最低生活費、聲請人之經
      濟及家庭生活狀況等情，認聲請人陳報之金額尚屬適當。
      就聲請人負擔扶養費用部分，聲請人之母親名下無財產所
      得，其扶養義務人共7人等情，業據其提出聲請人母親之
      戶籍謄本、全國財產稅總歸戶財產查詢清單、108及109年
      度綜合所得稅各類所得資料清單等件可參（調解卷35至36
      頁；本院卷75至93頁），堪認聲請人之父母親應有受扶養
      之必要。本院審酌老年人日常生活較為單純，其支出應較
      普通成年人為低，復參諸行政院衛生福利部所公布111年
      度桃園市每人每月最低生活費15,281元，認以此金額為聲
      請人母親每月所需之生活費用為適當，故認聲請人每月應
      支出母親之扶養費應為2,183元（計算式：15,281元7人＝
      2,183元），逾此部分則不為採認。是衡以聲請人之經濟
      及上開家庭生活狀況等情，認聲請人每月必要生活費用應
      以20,520元（計算式：18,337元＋2,183元＝20,520元）列
      計為當。　　　
（五）聲請人現每月所得收入約為24,000元，扣除其必要支出20
      ,520元後，剩餘3,480元（計算式：24,000元－20,520元＝3
      ,480元）。而聲請人現年56歲（55年次），距勞工強制退
      休年齡（65歲），尚約9年，是審酌聲請人目前之收支及
      財產狀況，積欠債務之利息或違約金仍在增加中等情況，
      至其退休時止，顯無法清償聲請人前揭所負欠之債務總額
      ，有藉助更生制度調整其與債權人間權利義務關係之必要
      ，自應許聲請人得藉由更生程序清理債務。
四、綜上所述，聲請人係消費者，已達不能清償債務之程度，經
    消費者債務清理調解不成立，復查無消債條例第6條第3項、
    第8條或第46條各款所定應駁回更生聲請之事由。從而，本
    件聲請於法有據，應予准許，並依同條例第16條第1項規定
    ，命司法事務官進行更生程序。
五、本院裁定准許開始更生程序，俾使聲請人得以重建經濟生活
    ，惟本裁定不生免責效力，須聲請人於更生程序中與債權人
    協定更生方案，並持續履行，始能依消債條例第73條免責，
    附此敘明。　
中　　華　　民　　國　　111 　年　 6 　　月　　10 　　日
                  民事第二庭    法　官　林其玄
以上正本係照原本作成。
本件裁定不得抗告。
本裁定業已於111年6月10日下午4時整公告。　　
中　　華　　民　　國　　111 　年　　6 　　月　　10　　日
                                書記官　陳佩伶